臺灣宜蘭地方法院刑事判決
111年度軍訴字第2號
公  訴  人  臺灣宜蘭地方檢察署檢察官
被      告  翁正威


上列被告因違反陸海空軍刑法案件，經檢察官提起公訴（111年
度軍偵字第9號），被告於準備程序中就被訴事實為有罪之陳述
，經本院合議庭裁定由受命法官獨任依簡式審判程序審理，並判
決如下：
    主  文
翁正威犯陸海空軍刑法第四十九條第一項之對長官施強暴罪，處
有期徒刑陸月。
    事  實
翁正威於民國110年9月28日入伍，為駐地在宜蘭縣○○市○○路00
  號「金六結營區」之陸軍第一五三旅步四營步三連二兵，中尉
  張廷義則擔任該連之連長，而為翁正威之直屬長官。翁正威於
  服役期間之110年10月18日7時40分許，在上址營區集合場之部
  隊，因細故與下士班長林泯寬發生口角爭執，張廷義為制止翁
  正威，即上前以左手碰觸翁正威鎖骨，欲拉開翁正威與林泯寬
  之距離，詎翁正威竟情緒激動，而基於對長官施強暴之犯意，
  徒手抓住張廷義衣領，並對張廷義吼叫「你碰我是怎樣，你把
  手放開」等語，而以此方式施暴於張廷義。
案經宜蘭憲兵隊移送臺灣宜蘭地方檢察署檢察官偵查起訴。
    理  由
按現役軍人非戰時犯陸海空軍刑法或其特別法之罪者，依刑事
  訴訟法追訴、處罰，軍事審判法第1條第2項定有明文。查本件
  被告翁正威行為時及被發覺時均為軍人，所犯係陸海空軍刑法
  第49條第1項所規定之罪，然所為犯罪時間非戰時，依前揭法
  文，自應依刑事訴訟法追訴、審判，本院自有審判權，先予敘
  明。
本件被告翁正威所犯係死刑、無期徒刑、最輕本刑為3 年以上
  有期徒刑以外之罪，亦非高等法院管轄第一審之案件，其於本
  院準備程序中就被訴事實為有罪之陳述，經告知簡式審判程序
  之旨，並聽取公訴人、被告之意見後，本院依刑事訴訟法第27
  3條之1第1項規定，裁定進行簡式審判程序，依刑事訴訟法第2
  73條之2規定，本件證據調查，不受同法第159條第1項、第161
  條之2、第161條之3、第163條之1及第164條至第170條規定之
  限制，合先敘明。
認定事實所憑之證據及理由：前揭犯罪事實，業據被告於本院
  準備程序及審理時均坦承不諱（本院卷第25至27、38至40頁）
  ，核與證人張廷義、林泯寬於偵查時之證述情節大致相符（軍
  偵卷第14至15頁），並有陸軍步兵第一五三旅函文暨陸軍第六
  軍團指揮部法紀調查結案報告1件（警卷第12至17頁）附卷為
  憑，足認被告前開出於任意性之自白核與事實相符，得作為認
  定事實之依據。本件事證明確，被告之犯行堪以認定，應依法
  論科。
論罪科刑：
㈠核被告所為，係犯陸海空軍刑法第49條第1項之對長官施強暴罪
  。
㈡按犯罪之情狀顯可憫恕，認科以最低度刑仍嫌過重者，得酌量
  減輕其刑，刑法第59條定有明文，其所謂「犯罪之情狀」，與
  同法第57條規定科刑時應審酌之一切情狀，並非有截然不同之
  領域，於裁判上酌減其刑時，應就犯罪一切情狀（包括第57條
  所列舉之10款事項），予以全盤考量，審酌其犯罪有無可憫恕
  之事由（即有無特殊之原因與環境，在客觀上足以引起一般同
  情，以及宣告法定最低度刑，是否猶嫌過重等等），以為判斷
  （最高法院95年度台上字第6157號判決意旨參照）。經查，被
  告所犯陸海空軍刑法第49條第1項之罪，法定刑為「1年以上7
  年以下有期徒刑」，不可謂不重，惟犯該罪之人，其原因動機
  不一，犯罪情節未必盡相同，其行為所造成之危害程度自屬有
  異，於此情形，倘依其情狀處以適當之刑，即足以懲儆，並可
  達防衛社會之目的者，自非不可依客觀之犯行與主觀之惡性二
  者加以考量其情狀是否有可憫恕之處，適用刑法第59條之規定
  酌量減輕其刑，期使個案裁判之量刑能斟酌至當，符合比例原
  則。查本件被告對長官施強暴之犯行固應非難，惟審酌案發當
  時，係被害人張廷義先出手碰觸被告，被告因一時情緒激動而
  為本案犯行，然被告對被害人強暴之手段並非強烈，被害人未
  因被告強暴行為而受傷，被告行為後復已有悔悟，於本院審理
  時並當庭向被害人鞠躬道歉（本院卷第41頁），本院經斟酌上
  情，認依一般社會客觀評價被告犯罪情狀，縱科以法定最輕本
  刑有期徒刑 1 年，猶屬情輕法重，在客觀上足以引起一般人
  之同情，爰依刑法第59條規定，酌量減輕其刑。
㈢爰審酌被告僅因細故即對長官施暴，危害軍紀，減損部隊長官
  之領導威信，所為殊值非難，惟考量被告行為時年方19歲，年
  輕識淺且思慮欠周，然犯後坦承犯行，取得被害人諒解，態度
  尚可，又本件被告施強暴之手段尚非劇烈，兼衡被告於本院審
  理中自陳其從事水電業，父母離異，父親過世，現與外婆、阿
  姨、舅舅及哥哥同住，經濟狀況尚可及國中肄業之智識程度等
  一切情狀（本院卷第41頁），量處如主文所示之刑。
據上論斷，應依軍事審判法第1條第2項第2款，刑事訴訟法第273
 條之1 第1 項、第299 條第1項前段，陸海空軍刑法第49條第1
項，刑法第11條前段、第59條，判決如主文。
本案經檢察官葉怡材提起公訴，檢察官林禹宏到庭執行職務。
中　　華　　民　　國　　111 　年　　6 　　月　　21　　日
                  刑事第四庭  法  官  陳錦雯
以上正本證明與原本無異。
如不服本判決應於收受送達後二十日內向本院提出上訴書狀，並
應敘述具體理由；其未敘述上訴理由者，應於上訴期間屆滿後二
十日內向本院補提理由書(均須按他造當事人之人數附繕本)「切
勿逕送上級法院」。
                              書記官  陳建宇
中　　華　　民　　國　　111 　年　　6 　　月　　21　　日
附錄所犯法條：陸海空軍刑法第49條
陸海空軍刑法第49條
對於長官施強暴、脅迫或恐嚇者，處1年以上7年以下有期徒刑。
戰時犯前項之罪者，處死刑、無期徒刑或10年以上有期徒刑。
對上官犯第1項之罪者，處3年以下有期徒刑、拘役或新臺幣30萬
元以下罰金。戰時犯之者，處1年以上7年以下有期徒刑。
前三項之未遂犯，罰之。